【裁判字號】    98,交聲,1875
【裁判日期】    980703
【裁判案由】    聲明異議
【裁判全文】
臺灣高雄地方法院交通事件裁定        98年度交聲字第1875號
原處分機關  高雄市政府交通局
法定代理人  王國材
異  議  人
即被處分人  甲○○
上列受處分人因違反道路交通管理處罰條例聲明異議案件，對於
高雄市政府交通局98年6 月6 日所為之處分（原處分案號：高市
交裁字第裁32-B00000000號），聲明異議，本院裁定如下：
    主  文
原處分關於罰鍰部分撤銷。
上開撤銷部分，甲○○不罰。
    理  由
一、原處分意旨略以：異議人即受處分人甲○○於民國96年11月
    28日晚上11時40分，騎乘車牌號碼XD7-872 號重型機車，行
    經高雄市○○○路第1003巷口（誤載為瑞屏路）前失控肇事
    ，經送醫抽血檢測換算結果，呼氣酒精濃度達每公升0.95毫
    克，超過法定標準值，當場掣單舉發，並依道路交通管理處
    罰條例第35條第1 項第1 款、違反道路交通管理事件統一裁
    罰基準及處理細則第43、44條及違反道路交通管理事件統一
    裁罰基準表規定，裁處異議人罰鍰新台幣（下同）45,000元
    ，吊扣駕駛執照12個月，並施以道安講習等語。
二、異議意旨略以：異議人已因同一事件經臺灣高雄地方法院檢
    察署檢察官以97年度偵字第1022號緩起訴確定，已依緩起訴
    所命向財團法人臺灣兒童暨家庭扶助基金會高雄市分事務所
    支付50,000元，原處分機關竟又裁決應處罰鍰45,000元，顯
    有違誤，聲請撤銷罰鍰45,000元部分之處分等語。
三、按一行為同時觸犯刑事法律及違反行政法上義務規定者，依
    刑事法律處罰之，但其行為應處以其他種類行政罰或得沒入
    之物而未經法院宣告沒收者，亦得裁處之；前項行為如經不
    起訴處分或為無罪、免訴、不受理、不付審理之裁判確定者
    ，得依違反行政法上之義務規定裁處之，行政罰法第26條定
    有明文。又汽車駕駛人，駕駛汽車經測試檢定，酒精濃度超
    過規定標準者，處1 萬5 千元以上6 萬元以下罰鍰，並當場
    移置保管其車輛及吊扣其駕駛執照1 年，因而肇事致人受傷
    者，並吊扣其駕駛執照2 年，致人重傷或死亡者，吊銷其駕
    駛執照，並不得再考領；汽車駕駛人經裁判確定處以罰金低
    於本條例第92條第3 項所訂最低罰鍰基準規定者，應依本條
    例裁決繳納不足最低罰鍰之部分；服用毒品、麻醉藥品、酒
    類或其他相類之物，不能安全駕駛動力交通工具而駕駛者，
    處1 年以下有期徒刑、拘役或科或併科15萬元以下罰金，道
    路交通管理處罰條例第35條第1 項第1 款、第8 項、刑法第
    185 條之3 亦有明文。另緩起訴處分最終雖可使被告免於刑
    事之訴追，但需於一定期間內遵守或履行刑事訴訟法第253
    條之2 各款所規定之事項，且如有同法第253 條之3 第1 項
    各款之情形，檢察官仍得依職權或依告訴人之聲請，將緩起
    訴處分撤銷，故其性質與不起訴處分自非相同，仍具處罰之
    實質意涵，故汽車駕駛人駕駛汽車經測試檢定，酒精濃度超
    過規定標準，不能安全駕駛動力交通工具而駕駛者，如經緩
    起訴處分命向公庫或指定公益團體、地方自治團體支付一定
    之金額，該金額自應視同確定判決所處之罰金，則該金額如
    已高於最低罰鍰基準之規定，道路交通管理處罰機關自不得
    再對汽車駕駛人裁處罰鍰，該金額如低於最低罰鍰基準之規
    定，道路交通管理處罰機關方得於扣除該支付金額後，對汽
    車駕駛人裁處繳納不足之金額，另緩起訴處分如係命汽車駕
    駛人遵守或履行向公庫或指定公益團體、地方自治團體支付
    一定金額以外之事項，所命遵守或履行之事項種類既與罰鍰
    不同，依行政罰法第26條第1 項之規定，道路交通管理處罰
    機關仍得按道路交通管理處罰條例第35條第1 項第1 款之所
    訂，對汽車駕駛人裁處罰緩。
四、本件異議人對原處分機關舉發之上開交通違規事實並未加以
    爭執，且有舉發違反道路交通管理事件通知單1 份附卷可稽
    ，則異議人確於上開時間、地點，被檢測呼氣酒精濃度達每
    公升0.95毫克之事實，應可認定。又異議人因上開交通違規
    事實所涉犯之刑法公共危險罪嫌，業經檢察官為緩起訴處分
    ，命向財團法人臺灣兒童暨家庭扶助基金會高雄市分事務所
    支付50,000元，緩起訴期間1 年，異議人已支付完畢，緩起
    訴期間業於98年4 月7 日期滿而未經撤銷，惟原處分機關就
    同一酒後駕車行為，仍於98年6 月6 日對異議人裁處罰緩45
    ,000 元 之事實，有緩起訴處分、違反道路交通管理事件裁
    決書、收據、臺灣高等法院被告前案紀錄表各1 份附卷可稽
    ，依上所述，異議人支付財團法人臺灣兒童暨家庭扶助基金
    會高雄市分事務所之50,000元如已高於最低罰鍰基準之規定
    ，道路交通管理處罰機關即原處分機關自不得再對異議人裁
    處罰鍰，該金額如低於最低罰鍰基準之規定，原處分機關方
    得於扣除該支付金額後，對異議人裁處繳納不足之金額。又
    依道路交通管理事件統一裁罰基準表之規定，最低裁罰基準
    為45,000元，上開支付金額已高於最低裁罰基準，則原處分
    機關自不得再為罰鍰之裁罰。而本件原處分機關竟以異議人
    酒精濃度超過規定標準，而對其裁處罰鍰45,000元，該部分
    處分自有不合。
五、綜上，原處分機關上開罰鍰之行政裁罰，尚有未洽，應由本
    院予以撤銷，改諭知該部分不罰，以資適法。另原處分機關
    裁處異議人吊扣駕駛執照12個月及施以道安講習部分，於法
    尚無不合，且異議人並未就此部分提出異議，自不在本件審
    理及撤銷之範圍內，附此敘明。
六、據上論斷，應依道路交通案件處理辦法第20條前段，裁定如
    主文。
中    華    民    國    98    年    7     月    3     日
                    交通法庭    法  官  鄭峻明
以上正本證明與原本無異。
如不服本裁定應於送達後5日內向本院提出抗告狀。
中    華    民    國    98    年    7     月    3     日
                                書記官  吳韻芳


司法院資訊處製作；財團法人民間司法改革基金會備份。
